臺灣板橋地方法院刑事判決　　　　　　　　　　　　　九十三年度訴字第二七三號
　　公　訴　人　臺灣板橋地方法院檢察署檢察官
　　被　　　告　己○○
　　　　　　　　乙○○
右列被告等因妨害自由等案件，經檢察官提起公訴（九十二年度偵字第一七三五七號
），本院判決如左：
    主  文
己○○共同以非法方法，剝奪人之行動自由，處有期徒刑伍月，如易科罰金，以參佰
元折算壹日。又共同傷害人之身體，處有期徒刑參月，如易科罰金，以參佰元折算壹
日。應執行有期徒刑陸月，如易科罰金，以參佰元折算壹日。
乙○○共同以非法方法，剝奪人之行動自由，累犯，處有期徒刑伍月，如易科罰金，
以參佰元折算壹日。又共同傷害人之身體，累犯，處有期徒刑參月，如易科罰金，以
參佰元折算壹日。應執行有期徒刑陸月，如易科罰金，以參佰元折算壹日。
    事  實
一、乙○○前因傷害案件，經臺灣高雄地方法院以八十九年度易字第四二四八號判處
    有期徒刑五月，於民國九十年九月三十日執行完畢。緣丙○○因遭甲○○（已死
    亡）積欠新臺幣（下同）九十二萬元之借款債務，屢經催討未果，急欲甲○○出
    面解決，竟於九十二年九月十二日上午八時十分許，與己○○、乙○○、辛○○
    （丙○○、辛○○部分已審結）四人一同駕駛車號ＣＳ─四０五六號之自用小客
    車，前往桃園縣桃園市○○○路大興派出所附近，恰見甲○○正欲駕駛車號ＢＯ
    ─五０００號自用小客車離開，丙○○、己○○、乙○○、辛○○即基於剝奪人
    行動自由之犯意聯絡，共同上前攔住甲○○，由丙○○出手毆打甲○○（未成傷
    ），並利用人數眾多之優勢，將甲○○強行推入ＣＳ─四０五六號自用小客車內
    ，駛往位於臺北市○○路一０三號之上林咖啡廳，以此不法方式剝奪甲○○之行
    動自由，甲○○原先駕駛之車號ＢＯ─五０００號自用小客車，因此留置於桃園
    縣桃園市○○○路路旁。甲○○遭剝奪行動自由而不得不在上林咖啡廳內商討還
    款事宜時，丙○○、己○○、乙○○、辛○○因不滿甲○○無法即時籌得款項，
    復另行起意，基於普通傷害之犯意聯絡，由己○○以徒手毆打、乙○○則持不知
    何人所有之煙灰缸（未扣案）丟擲甲○○頭部，致甲○○受有頭部撕裂傷二處、
    左食指撕裂傷、頭、頸、前胸、腹部、雙側上臂、右腕多處挫傷及左眼鞏膜下出
    血等傷害。隨後同遭甲○○積欠貨款三十五萬元、惟並不知悉丙○○等人妨害自
    由及傷害犯行之庚○○（業經本院另為無罪判決），因接獲丙○○以電話告知已
    經找到甲○○，亦來到上林咖啡廳，與甲○○洽談還款事宜。嗣辛○○、乙○○
    前往桃園市將甲○○原本駕駛之車號ＢＯ─五０００號自用小客車駛來，丙○○
    、己○○、乙○○、辛○○即承前妨害自由之犯意聯絡，欲繼續以剝奪甲○○行
    動自由之方式，迫使甲○○儘速籌款償債，又將甲○○強押至臺北縣中和市○○
    路一三五號之古早味餐廳內用餐，不知情之庚○○為瞭解甲○○之還款計劃，另
    原本即在上林咖啡廳裡用餐、亦不知情之戊○○（業經本院另為無罪判決），則
    為了順道搭乘其友人己○○便車前往中和，庚○○、戊○○二人復一同前往古早
    味餐廳。用餐完畢後，丙○○、己○○、乙○○、辛○○再將甲○○押上車號Ｂ
    Ｏ─五０００號自用小客車內，由乙○○駕駛該車、辛○○坐於右前座、己○○
    坐於左後座，以此不法方法欲將甲○○押往臺北縣中和市南勢角之烘爐地附近（
    不知情之戊○○則坐於右後座睡覺），惟途經臺北縣中和市○○路三二二號之臺
    北縣政府警察局中和分局南勢派出所前時，甲○○趁機打開車門大喊救命，南勢
    派出所員警聽聞後，隨即攔下ＢＯ─五０００號自用小客車，始查悉上情。
二、案經被害人甲○○訴由臺北縣政府警察局中和分局移送臺灣板橋地方法院檢察署
    檢察官偵查起訴。
    理  由
一、訊據被告己○○、乙○○承認確於九十二年九月十二日上午與共同被告丙○○、
    辛○○一起駕車前往桃園縣桃園市○○○路找甲○○，隨後先與甲○○一同前往
    位於臺北市○○路一０三號之上林咖啡廳，再前往位於臺北縣中和市○○路一三
    五號之古早味餐廳等情，惟皆矢口否認有何妨害自由及傷害之犯行，均辯稱：是
    甲○○自願與其等前往上林咖啡廳、古早味餐廳等地協調償還欠款事宜，丙○○
    在桃園一見到甲○○便上前與甲○○扭打，甲○○因此受傷，其二人並無出手毆
    打甲○○云云。經查：
  (一)右揭犯罪事實，業據告訴人甲○○於警詢中供陳：被告丙○○等人於九十二年九
    月十二日上午八時五分許，在桃園縣桃園市○○○路附近將伊攔下，之後就將伊
    強押上ＣＳ─四０五六號自用小客車，限制行動自由後載往臺北市○○路上林咖
    啡廳，叫伊打電話給親朋好友借錢還債，伊借不到錢，被告己○○就徒手打伊、
    被告乙○○拿煙灰缸打伊頭部及臉部，之後又強押伊至臺北縣中和市○○路一三
    五號之古早味餐廳，要伊繼續打電話借錢，後來己○○等人又把伊押上ＢＯ─五
    ０００號自用小客車，說要往臺北縣中和市南勢角烘爐地附近，嗣於同日下午二
    時零五分許經過臺北縣中和市○○路三二二號之南勢派出所前，伊趁機打開車門
    大喊救命，派出所員警才將伊救出等語明確；而其因此所受之前揭傷勢，亦有診
    斷證明書一紙在卷可稽。
  (二)證人即斯時任職於臺北縣政府警察局中和分局南勢派出所之員警丁○○，於本院
    九十三年八月二十六日審理時到庭具結證稱：伊當時是在南勢派出所值班台前整
    理業務，聽到被害人喊救命，伊和另外三名員警就趕緊將車輛攔下，車子停下來
    時車窗並未打開，只有右後座之車門是開著的，被害人下車時，身上都是血，說
    他被控制行動等語明確；另證人即斯時巡邏經過之員警駱璧連亦於同日到庭具結
    證稱：伊在距離被害人所乘車輛約三、四十公尺之處，看到被害人打開車子右後
    方之車門喊救命，就把巡邏車停到被害人乘坐之車子前面，那時派出所就有很多
    警員出來，當時被害人身上有傷，他說是被打的等語綦詳，均與告訴人甲○○於
    警詢中指述之情節，互核相符。
  (三)告訴人甲○○業於九十三年三月二十四日死亡，有法務部戶役政連結作業系統查
    詢結果一紙在卷可稽，已無從再以證人身分到庭接受交互詰問。惟甲○○於警詢
    中之指述，核與證人丁○○、駱璧連證述之情節相符，所受傷勢亦有診斷證明書
    一紙在卷供憑，足認甲○○所言並無何誇大或匿飾增減之情形，自堪予採信，且
    為證明犯罪事實之存否所必要，依刑事訴訟法第一百五十九條之三第一款規定，
    告訴人甲○○於警詢中所為之陳述，仍得採為本案判決之證據。
  (四)甲○○所受傷勢，確係在上林咖啡廳內遭被告己○○以徒手、被告乙○○持煙灰
    缸毆打所致，業據告訴人甲○○於警詢中指述綦詳，且其指述並無何不可採取之
    處，均如前述。再查甲○○為五十五年次，案發當時三十六歲，正值中壯，被告
    己○○、共同被告丙○○亦均陳稱：甲○○相當高大，有一百八十幾公分，丙○○就是怕被打，才找己○○等人陪同等語明確，而依本院當庭所見，被告丙○○
    身材瘦小，年齡又已六十三歲，則以丙○○、甲○○二人年齡、身材上之差距，
    以及丙○○邀集被告己○○等人陪同前往桃園之動機以觀，益徵甲○○所受傷勢
    ，確係被告己○○、乙○○出手毆打所致。其等二人辯稱：甲○○所受傷勢係遭
    丙○○毆打所致云云，顯係卸責之詞而非可採。
  (五)被告己○○於本院九十三年八月二十六日審理時，自承：丙○○告訴伊當日要找
    甲○○討債，伊就找了乙○○、辛○○陪同一起過去，因為怕丙○○再被打等語
    ；被告乙○○於本院九十三年十月二十二日審理時，亦陳稱：當日是己○○找伊
    ，說他有個朋友去要錢時，被人家打，找伊一起去保護那個朋友等語不諱，核與
    同案被告丙○○、辛○○於本院九十三年八月二十六日審理時，分別陳稱：「因
    為甲○○欠伊九十二萬元未還，伊帶朋友去堵他，一行共四人，其他人也都知道
    伊是要去向甲○○討錢，甲○○一看見伊就跑，後來伊等四人將車子擋在甲○○
    車子前面，甲○○才下車，然後是被半強迫的推上ＣＳ─四０五六號自用小客車
    」及「己○○說他以前作伙房的同事（即被告丙○○）被人家欠錢，去要錢還被
    打，所以找伊和乙○○一起去，後來被害人和渠等一起上臺北，被害人的車子就
    放在桃園」之情節相符，足認被告己○○、乙○○與共同被告丙○○、辛○○等
    四人間，對於當日是為被告丙○○出面討債，並利用人數上之優勢及強制手段逼
    迫甲○○解決債務問題乙節，均有所認識，且均有將他人分擔之犯行作為自己犯
    罪實施之意思，則被告己○○、乙○○與共同被告丙○○、辛○○間，就前述剝
    奪行動自由及傷害之犯行，皆有犯意之聯絡及行為之分擔，已甚為明確。
  (六)被告己○○、乙○○雖均辯稱：是甲○○自願與其等前往上林咖啡廳、古早味餐
    廳等地協調償還欠款事宜，渠等並未強押甲○○云云。惟查：被告己○○、乙○○與共同被告丙○○、辛○○等四人，係利用人數眾多之優勢，將告訴人甲○○
    推入其等所駕駛之ＣＳ─四０五六號自用小客車內，而強行押往上林咖啡廳、古
    早味餐廳等情，業經本院審認如前；而甲○○巧遇被告丙○○等四人時，原本正
    欲駕駛ＢＯ─五０００號之車輛離去，則茍甲○○自願前往臺北市上林咖啡廳等
    地解決債務問題，衡情當可自行駕車前往，何以竟與被告丙○○等四人同擠一車
    ，而將自己車輛隨意停放在偶遇處所之路旁？此益徵甲○○之行動自由確遭被告
    丙○○等四人不法剝奪，且縱算身處上林咖啡廳、古早味餐廳等有旁人進出之處
    所，亦因彼眾我寡之人數差異而無從依己意決定去留或呼喊求援。被告己○○、
    乙○○所辯上情，洵屬卸責之詞而非可採。
  (七)綜上所述，本案事證明確，被告己○○、乙○○之犯行堪予認定，應依法論科。
二、核被告己○○、乙○○所為，均係犯刑法第三百零二條第一項之以非法方法剝奪
    人之行動自由罪，及同法第二百七十七條第一項之普通傷害罪。被告己○○、乙○○與共同被告丙○○、辛○○間，就上開二罪均有犯意之聯絡及行為之分擔，
    均為共同正犯。被告己○○等四人係基於一個剝奪行動自由之犯意聯絡，在桃園
    縣桃園市○○○路某處剝奪甲○○之行動自由後，接續押往上林咖啡廳、古早味
    餐廳等地，嗣行經臺北縣中和市○○路三二二號之臺北縣政府警察局中和分局南
    勢派出所前時甲○○始獲救釋放，期間剝奪甲○○行動自由之犯行均繼續進行，
    屬單純一罪。再者，被告己○○等四人係於剝奪甲○○之行動自由後，因不滿甲○○無法即時籌得款項，始另基於傷害甲○○之犯意聯絡，由己○○、乙○○出
    手或持煙灰缸毆打甲○○，其等所犯傷害與妨害自由二罪間，並無原因結果或方
    法目的之牽連關係，二者犯意個別，行為互殊，應予分論併罰。公訴意旨認上開
    二罪有牽連犯之裁判上一罪關係，容有未洽。再查，被告乙○○前因傷害案件，
    經臺灣高雄地方法院以八十九年度易字第四二四八號判處有期徒刑五月，於九十
    年九月三十日執行完畢，有臺灣高等法院被告全國前案紀錄表一份在卷可憑，其
    受有期徒刑之執行完畢，五年內再犯本件有期徒刑以上之罪，為累犯，應依法加
    重其刑。爰審酌被告己○○、乙○○均虛詞掩飾犯行，犯後態度非佳，惟共同被
    告丙○○係受甲○○積欠借款不還之刺激，始出此下策，被害人自身之行止亦甚
    有可議之處，暨其等犯罪之動機、目的、手段、所生危害等一切情狀，分別量處
    如主文所示之刑及各諭知易科罰金之折算標準，並定其應執行刑，以示懲儆。被
    告乙○○持以丟擲甲○○之煙灰缸一個，並未扣案，且不知何人所有，另扣案之
    圓鍬一支，則與本案犯行無關，均不併為沒收之宣告，附此敘明。
三、公訴意旨另以：被告己○○、乙○○於前揭期日強押甲○○前往臺北縣中和市○○路一三五號古早味餐廳內用餐時，又在餐廳內向甲○○逼債未果，遂與丙○○
    、辛○○基於恐嚇之犯意聯絡，由己○○、乙○○出言恫嚇甲○○：如不還錢，
    要將之載往臺北縣中和市南勢角之烘爐地墓園活埋等語，因認被告己○○、乙○○另共同涉犯刑法第三百零五條之恐嚇罪嫌云云。訊據被告己○○、乙○○則均
    堅詞否認此部分犯行，辯稱：當日並未聽聞有人說過如不還錢就要活埋的話。經
    查：公訴人認被告己○○、乙○○二人涉犯此部分罪嫌，乃以告訴人甲○○單一
    之指述，為其論述之依據，尚乏其他證據足資對照參核，難認告訴人甲○○此部
    分之指述確與事實相符，此外復查無其他積極證據足認被告己○○、乙○○有何
    公訴人所指之恐嚇犯行。惟公訴人認此部分與前揭論罪科刑部分，有牽連犯之裁
    判上一罪關係，爰不另為無罪之諭知，附此敘明。
據上論斷，應依刑事訴訟法第二百九十九條第一項前段，刑法第二十八條、第三百零
二條第一項、第二百七十七條第一項、第四十七條、第四十一條第一項前段、第二項
、第五十一條第五款，罰金罰鍰提高標準條例第一條前段、第二條，判決如主文。
本案由檢察官陳炎辰提公訴，經檢察官張慶林到庭執行職務。
中　　　華　　　民　　　國　　九十三　　年　　 十一 　　月　　　五　　　日
                                臺灣板橋地方法院刑事第十二庭
                                    審判長法  官  樊季康
                                          法  官  楊志雄
                                          法  官  劉元斐
右正本證明與原本無異。
如不服本判決，應於判決送達後十日內向本院提出上訴狀 (應附繕本)，上訴於臺灣
高等法院。
                                          書記官  郭玉芬
中　　　華　　　民　　　國　　九十三　　年　　 十一 　　月　　　五　　　日
附錄本案論罪科刑所引法條：
刑法第三百零二條：
私行拘禁或以其他非法方法，剝奪人之行動自由者，處五年以下有期徒刑、拘役或三
百元以下罰金。
因而致人於死者，處無期徒刑或七年以上有期徒刑，致重傷者，處三年以上十年以下
有期徒刑。
第一項之未遂犯罰之。
刑法第二百七十七條：
傷害人之身體或健康者，處三年以下有期徒刑、拘役或一千元以下罰金。
犯前項之罪因而致人於死者，處無期徒刑或七年以上有期徒刑；致重傷者，處三年以
上十年以下有期徒刑。
